臺灣橋頭地方法院刑事判決　
111年度審訴字第117號
公  訴  人  臺灣橋頭地方檢察署檢察官
被      告  鄭浩杉

                    籍設彰化縣○○鄉○○路00號(彰化縣二                      林戶政事務所大城辦公室)

上列被告因詐欺等案件，經檢察官提起公訴（110年度偵字第107
96號），本院合議庭裁定改由受命法官獨任進行簡式審判程序，
判決如下：
    主  文
丁○○犯三人以上共同詐欺取財罪，處有期徒刑壹年壹月。緩刑參
年，並應於本判決確定之日起壹年內，向公庫支付新臺幣參萬元
，及接受法治教育貳場次。緩刑期間付保護管束。
    犯罪事實
一、丁○○於民國110年4月16日參加由真實姓名、年籍不詳，通訊
    軟體LINE暱稱「馬文福」、「吳筱蕙」等成年人所組成，三
    人以上以詐術為手段，具有持續性、牟利性之有結構性詐欺
    集團組織，負責依指示前往便利商店領取金融帳戶包裹（俗
    稱「收簿手」），約定每領取1件包裹可獲取新臺幣（下同
    ）1,000元之報酬。丁○○即與「馬文福」、「吳筱蕙」及其
    等所屬之詐欺集團成員，意圖為自己不法所有，基於三人以
    上共同詐欺取財之犯意聯絡，先由該詐欺集團成員以LINE暱
    稱「黃湘真」，於110年5月9日晚間9時前某時，在臉書「偏
    門收入、工作」社團內張貼租用金融帳戶之貼文，致丙○○於
    110年5月9日晚間9時許，瀏覽後陷於錯誤，而依「黃湘真」
    指示，於同日晚間11時27分許，將其所申設王道銀行帳號：
    00000000000000號帳戶之提款卡，以統一超商賣貨便方式，
    寄至址設高雄市○○區○○○路000號之統一超商廟東門市，再由
    丁○○依「吳筱蕙」指示，搭乘不知情之羅佳隆所騎乘之車牌
    號碼000-0000號普通重型機車，於110年5月18日晚間9時20
    分許，前往上址統一超商廟東門市領取丙○○寄出之包裹。嗣
    因警方業已接獲165反詐騙專線通報，遂於丁○○領取包裹之
    際，當場查獲丁○○，並查悉上情。
二、案經高雄市政府警察局左營分局報告臺灣橋頭地方檢察署檢
    察官偵查起訴。
    理  由
一、上揭事實，業據被告於偵查、本院準備程序及審理時均坦承
    不諱（見偵卷第25至27頁，本院卷第115、137、147頁），
    核與被害人丙○○、證人即超商店員呂O毅、證人羅O隆於警詢
    時之證述相符（見警卷第17至20、30至32、34至35頁），並
    有被告與「馬文福」臉書對話紀錄翻拍照片、被告與「吳筱
    蕙」LINE對話紀錄、與被害人聯繫之詐欺集團成員所使用Li
    ne帳號首頁翻拍照片、臉書社團「偏門收入、工作」首頁翻
    拍照片、王道銀行帳戶提款卡翻拍照片、賣貨便寄件繳款證
    明、統一超商貨態查詢系統翻拍照片、受理各類案件紀錄表
    、受（處）理案件證明單、內政部警政署反詐騙諮詢專線紀
    錄表、統一超商貨態查詢系統貨態追蹤、高雄市政府警察局
    左營分局左營派出所公務電話紀錄簿、扣押筆錄、扣押物品
    目錄表、監視錄影畫面翻拍照片、扣案物品照片、王道銀行
    帳戶開戶申請書及交易明細等在卷可稽（見警卷8至16、21
    至23、25至29、37至43、45至50頁），足認被告之任意性自
    白與事實相符，其上開犯行堪以認定。
二、論罪科刑：
  ㈠核被告所為，係犯組織犯罪防制條例第3條第1項後段之參與
    犯罪組織罪，及刑法第339條之4第1項第2款之三人以上共同
    詐欺取財罪。其與「馬文福」、「吳筱蕙」及所屬詐欺集團
    成員，彼此間具犯意聯絡及行為分擔，均為共同正犯。
　㈡按行為人於參與詐欺犯罪組織之行為繼續中，先後多次為加
    重詐欺之行為，因參與犯罪組織罪為繼續犯，犯罪一直繼續
    進行，直至犯罪組織解散，或其脫離犯罪組織時，其犯行始
    行終結。故該參與犯罪組織與其後之多次加重詐欺之行為皆
    有所重合，然因行為人僅為一參與犯罪組織行為，侵害一社
    會法益，屬單純一罪，應僅就與參與犯罪組織罪時間較為密
    切之首次加重詐欺犯行，論以參與犯罪組織罪及加重詐欺罪
    之想像競合犯，而其他之加重詐欺犯行，只需單獨論罪科刑
    即可，無需再另論以參與犯罪組織罪，以避免重複評價。查
    被告參與犯罪組織，與其加重詐欺之行為雖非同一，然其加
    重詐欺犯行是在其繼續參與犯罪組織中所為，二者仍有部分
    合致，且其參與該詐欺集團之犯罪組織，即是依其前開分工
    開始實施加重詐欺犯行，是其參與該犯罪組織，顯係以實施
    加重詐欺犯行為其目的，且本案為其參與犯罪組織後首次犯
    行，即應與加重詐欺犯行，論以一行為觸犯數罪名之想像競
    合犯，依刑法第55條前段規定，從一重之三人以上共同詐欺
    取財罪處斷。
　㈢被告所屬詐欺集團成員是以在臉書社團內刊登租用金融帳戶
    文章之方式，對被害人施用詐術，固據被害人於警詢中證述
    明確（見警卷第18頁）。然被告於本院準備程序時供稱：我
    不知道詐欺集團是用什麼方式使他人交出帳戶（見本院卷第
    137頁），審酌現今詐欺集團內部分工複雜，行騙方式甚多
    ，成員之間對於彼此分工之細節未必知悉，乃屬常態，而被
    告於本案詐欺集團是擔任「收簿手」，並無證據足以認定被
    告對於其所屬詐欺集團是以網際網路對公眾散布之方式行騙
    乙節有所認識，即無從以刑法第339條之4第1項第3款「以網
    際網路對公眾散布而犯之」之加重條件相繩，附此敘明。
　㈣按想像競合犯之處斷刑，本質上係「刑之合併」，其所謂從
    一重處斷，乃將想像競合犯組成之評價上數罪，合併為科刑
    一罪，其所對應之刑罰，亦合併其評價上數罪之數法定刑，
    而為一個處斷刑。易言之，想像競合犯侵害數法益者皆成立
    犯罪，論罪時必須輕、重罪併舉論述，同時宣告所犯各罪名
    ，包括各罪有無加重、減免其刑之情形，亦應說明論列，量
    刑時併衡酌輕罪部分量刑事由，評價始為充足，然後依刑法
    第55條規定「從一重處斷」，非謂對於其餘各罪可置而不論
    。因此，法院決定處斷刑時，雖以其中最重罪名之法定刑，
    做為裁量之準據，惟於裁量其輕重時，仍應將輕罪合併評價
    在內（最高法院108年度台上字第4405、4408號判決意旨參
    照）。按組織犯罪防制條例第8條第1項後段固規定：犯第3
    條之罪，偵查及審判中均自白者，減輕其刑，而被告就上開
    參與犯罪組織犯行，於偵查及本院審理中均坦承不諱，業如
    前述，是就其所犯參與犯罪組織罪部分，原應減輕其刑，然
    經前述論罪後，就被告上開犯行從一重論以三人以上共同詐
    欺取財罪，並未論以參與犯罪組織罪，自無上開減輕其刑規
    定之適用，惟就其此部分想像競合輕罪得減刑部分，仍得作
    為量刑審酌事由，附此敘明。
  ㈤本院審酌被告正值青壯，不思以正途獲取財物，竟貪圖輕易
    獲得金錢而加入詐欺集團擔任「收簿手」，造成被害人丙○○
    之財產損失，並對社會交易秩序、社會互信機制均有重大妨
    礙；惟念其前無犯罪紀錄，有臺灣高等法院被告前案紀錄表
    1份附卷可考（見本院卷第127頁），犯後坦承上開加重詐欺
    、參與犯罪組織犯行，且本案造成被害人丙○○之損害非鉅，
    被害人丙○○表示願意原諒被告等語，有本院辦理刑事案件電
    話紀錄查詢表1份在卷可憑（見本院卷第119頁），，及其自
    陳高職畢業之教育程度，以拆除工為業，月收入約35,000元
    ，離婚，有一名未成年子女由前妻扶養等一切情狀，量處如
    主文所示之刑。
　㈥被告未曾因故意犯罪受有期徒刑以上刑之宣告，有臺灣高等
    法院被告前案紀錄表1份附卷可考（見本院卷第127頁），其
    因一時貪念而罹刑章，惟造成被害人丙○○之損害非鉅，被害
    人丙○○表示願意原諒被告，業如前述，信經此次刑之宣告，
    應知警惕而無再犯之虞，本院認其所受宣告之刑，以暫不執
    行為適當，爰依刑法第74條第1項第1款之規定，併予諭知緩
    刑3年，以啟自新。惟考量被告法治觀念淡薄，為確保其記
    取教訓，避免再犯，並建立尊重法治之正確觀念，認有課予
    一定負擔之必要，爰依刑法第74條第2項第4款、第8款之規
    定，命被告於本案判決確定後1年內，向公庫支付3萬元，及
    接受法治教育2場次，另依同法第93條第1項第2款規定，併
    予宣告於緩刑期間付保護管束。如未履行本判決所諭知之負
    擔情節重大者，檢察官得依法聲請撤銷對被告所為之緩刑宣
    告，應併敘明。
三、沒收：
　㈠被告未因本案犯行而實際取得報酬，業據被告供述在卷（見
    本院卷第137頁），復依卷內無證據足資證明被告有獲得任
    何不法所得，爰不為沒收犯罪所得之諭知。
　㈡扣案之王道銀行帳戶提款卡，固屬被告所屬詐欺集團之犯罪
    所得，惟該物品可申請作廢、補發，且該物品本身之財產價
    值低微，縱予以宣告沒收、追徵，亦不具刑法上之重要性，
    爰依刑法第38條之2第2項規定，不予宣告沒收或追徵。
據上論斷，應依刑事訴訟法第273條之1第1項、第299條第1項前
段，判決如主文。
本案經檢察官甲○○提起公訴，檢察官乙○○到庭執行職務。
中　　華　　民　　國　　111 　年　　10　　月　　20　　日
                  刑事第五庭    法　官  黃逸寧
以上正本證明與原本無異。
如不服本判決應於收受送達後20日內向本院提出上訴書狀，並應
敘述具體理由；如未敘述上訴理由者，應於上訴期間屆滿後20日
內向本院補提理由書（均須按他造當事人之人數附繕本）「切勿
逕送上級法院」。
中　　華　　民　　國　　111 　年　　10　　月　　20　　日
　　　　　　　　　　　　　   　 書記官 鄭珓銘　　　　　
附錄法條：
中華民國刑法第339條之4
犯第339條詐欺罪而有下列情形之一者，處1年以上7年以下有期
徒刑，得併科一百萬元以下罰金：
一、冒用政府機關或公務員名義犯之。
二、三人以上共同犯之。
三、以廣播電視、電子通訊、網際網路或其他媒體等傳播工具，
    對公眾散布而犯之。
前項之未遂犯罰之。
組織犯罪防制條例第3條第1項
發起、主持、操縱或指揮犯罪組織者，處3年以上10年以下有期
徒刑，得併科新臺幣1億元以下罰金；參與者，處6月以上5年以
下有期徒刑，得併科新臺幣1千萬元以下罰金。但參與情節輕微
者，得減輕或免除其刑。